臺灣新北地方法院民事裁定　　　　　　109年度重訴字第357號
原　　　告　張義島（兼張陳秀緞之承受訴訟人）



原　　　告　張淑晶（即張陳秀緞之承受訴訟人）
兼　上一人　　　　　
訴訟代理人　　　　　

被　　　告　張振盛　


上列當事人間請求損害賠償事件，原告為訴之追加，本院裁定如
下：
    主  文
原告追加之訴及假執行之聲請均駁回。
追加之訴訴訟費用由原告負擔。
    理  由
一、按訴狀送達後，原告不得將原訴變更或追加他訴。但有下列
    各款情形之一者，不在此限：一、被告同意者。二、請求之
    基礎事實同一者。三、擴張或減縮應受判決事項之聲明者。
    四、因情事變更而以他項聲明代最初之聲明者。五、該訴訟
    標的對於數人必須合一確定時，追加其原非當事人之人為當
    事人者。六、訴訟進行中，於某法律關係之成立與否有爭執
    ，而其裁判應以該法律關係為據，並求對於被告確定其法律
    關係之判決者。七、不甚礙被告之防禦及訴訟之終結者。被
    告於訴之變更或追加無異議，而為本案之言詞辯論者，視為
    同意變更或追加，民事訴訟法第255 條定有明文。所謂請求
    之基礎事實同一，係指變更或追加之訴與原訴之原因事實，
    有其社會事實上之共通性及關聯性，而就原請求所主張之事
    實及證據資料，於變更或追加之訴得加以利用，且無害於他
    造當事人程序權之保障，俾符訴訟經濟者稱之。
二、本件原告起訴主張坐落新北市○○區○○○段○○○○段00
    000 地號土地（權利範圍2/30）及同段6302建號即同區民治
    街36之1 號2 樓建物（權利範圍，下稱系爭房地）為原告張
    義島、張陳秀緞所有，借名登記被告張振盛名下，經張義島
    、張陳秀緞終止與張振盛間之借名登記契約，並訴請張振盛
    將系爭房地所有權移轉登記予原告，業經另案本院108 年度
    訴字第2524號判決張義島、張振盛勝訴在案（現由臺灣高等
    法院109 年度重上字第195 號審理中），詎張振盛未經系爭
    房地所有權人張義島、張陳秀緞之同意，於民國101 年擅以
    系爭房地向國泰人壽保險股份有限公司（下稱國泰人壽保險
    公司）申請貸款，並設定最高限額新臺幣（下同）900 萬元
    之最高限額抵押權予國泰人壽保險公司，無法律上之原因而
    受有受領貸得款項之利益，致張義島、張陳秀緞受有以系爭
    房地負擔貸款債務之損害，處理借名登記事務有過失，爰依
    侵權行為、不當得利、委任之法律關係，一部請求張振盛給
    付51萬元本息，嗣原告於本院110 年8 月27日言詞辯論時追
    加張振盛之配偶陳文淨為被告，追加之訴主張陳文淨明知張
    義島、張陳秀緞始為系爭房地所有權人，卻於110 年3 月17
    日以夫妻贈與為原因移轉登記系爭房地所有權予陳文淨名下
    ，侵害張義島、張陳秀緞之所有權，致張義島、張陳秀緞受
    有失去系爭房地價值之損害，陳文淨則無法律上之原因而受
    有登記為系爭房地所有權人、受領系爭房地價值及無須支付
    稅捐費用而使用系爭房地之利益，爰依侵權行為及不當得利
    之法律關係，請求陳文淨與張振盛連帶給付51萬元，及自起
    訴狀繕本送達翌日起至清償日止，按年息5 ％計算之利息。
    經核原告追加之訴與原訴之他造當事人各別，原因事實各異
    ，且張振盛於101 年以系爭房地設定抵押貸得貸款，與陳文
    淨於110 年以夫妻贈與為原因移轉登記系爭房地所有權之社
    會事實，在社會生活上難認有何共通性及關聯性，基礎事實
    並非同一，而原告在原訴已進行1 年餘後，始為上開追加，
    亦有礙被告防禦及訴訟之終結，而有害被告程序權之保障，
    復為被告所不同意，從而，原告追加之訴，與民事訴訟法第
    255 條所定追加要件不合，不應准許。又原告追加之訴既經
    駁回，其假執行之聲請，亦失所附麗，應併駁回之。
據上論結，原告追加之訴為不合法，依民事訴訟法第249 條第1
項第6 款、第95條、第78條，裁定如主文。
中    華    民    國   110    年    10    月    6     日
                  民事第六庭  法  官   陳佳君
以上正本係照原本作成。
如對本裁定抗告須於裁定送達後10日內向本院提出抗告狀，並應
繳納抗告費新臺幣1,000元。
中    華    民    國   110    年    10    月    6     日
                              書記官   李淑卿